【裁判字號】    89,簡上,365
【裁判日期】    891220
【裁判案由】    給付借款
【裁判全文】
臺灣高雄地方法院民事判決  八十九年度簡上字第三六五號
    上  訴  人  乙○○
    被上訴人    甲○○
右當事人間請求給付借款事件，上訴人對於中華民國八十九年七月二十八日本院高雄
簡易庭第一審判決（八十九年度雄簡字第五○三號），提起上訴，本院判決如左：
    主    文
原判決廢棄。
被上訴人於第一審之訴及假執行之聲請均駁回。
第一、二審訴訟費用由被上訴人負擔。
    事    實
甲、上訴人方面：
一、聲明：如主文所示。
二、陳述：除與原判決記載相同者，茲予引用外，補稱：
    民國八十一年九月二日發票，面額新台幣（下同）十五萬元、八十一年十月一日
    （原審判決誤載為一月一日）發票，面額五萬元，均未載到期日之本票二紙（下
    稱系爭本票），係上訴人於八十一年間向友人謝進發借款所簽發，雖還錢後收回
    卻不慎遺失，因認本票不能向銀行提示兌現，故未放在心上。詎被上訴人於八十
    一年十一月十三日竟執系爭本票向鈞院聲請裁定強制執行獲准，惟遲至八十八年
    二月二十四日才持上開裁定聲請查封其財產，經其以超過票據行使之年限為由提
    起債務人異議之訴，業經鈞院以八十八年度簡上字第二三四號民事判決上訴人勝
    訴在卷。又從被上訴人聲請裁定本票准予強制執行起至債務人異議之訴止，上訴
    人均未與被上訴人謀面，在此之前亦不認識，則被上訴人於非親非故又不知上訴
    人從事何業、家庭狀況如何之情形下，豈會同意在八十一年九月二日及同年十月
    一日總共借與二十萬元？又倘若真有借款，又豈會於本票裁定獲准後隔達七年之
    久才開始催討？被上訴人之行為顯有違常理，況被上訴人迄今未能證明其有交付
    借款之事實，主張不足深信。
三、證據：除援用原審立證方法外，另提出勞工保險資料表、光邑食品企業股份有公
    司員工資料表、三翔食品企業業務員銷售收款日報表各一份為證，並聲請訊問證
    人謝進發。
乙、被上訴人方面：
一、聲明：上訴駁回，上訴訴訟費用由上訴人負擔。
二、陳述：除與原判決記載相同者，茲予引用外，補稱：
    八十一年時被上訴人作房地產生意，平常身邊均約有三十至五十萬元之準備金。
    本件係其於八十一年八月初，在高雄市○○路與九如路附近某釣魚場，將二十萬
    元現金借與上訴人，約定同年九月二日還十五萬，十月一日還其餘之五萬元。當
    時其與上訴人二人在場，且因上訴人交代不能讓其他人知道，故無其他人證。然
    上訴人確有借錢，否則其於八十一年十一月間聲請本票裁定時，上訴人收受裁定
    豈會未提抗告，又其因至八十八年間才發現上訴人有財產因而聲請查封，並無不
    合之處。
三、證據：援用原審立證方法。
丙、本院依職權調閱本院八十八年雄簡字第八六六號、八十八年度簡上字第二三四號
    民事卷。
    理    由
一、本件被上訴人主張：上訴人於八十一年八月間，在高雄市○○路與九如路某釣魚
    場向其借款二十萬元，並由上訴人簽發系爭本票二紙交由其收執以為借款憑證，
    並以發票日為清償日，惟屆期提示未獲清償，為此爰依消費借款之法律關係，請
    求上訴人給付二十萬元及自起訴狀繕本送達翌日起至清償日止，按年息百分之五
    計算之利息等語。上訴人則以：系爭本票係其於八十一間向訴外人謝進發借款所
    簽發，清償後收回不慎遺失，其不認識被上訴人，亦未向被上訴人借款等詞置辯
    。
二、按稱消費借款者，謂當事人約定，一方移轉金錢或其他代替物之所有權於他方，
    而他方以種類、品質、數量相同之物返還之契約。又消費借款，因金錢或其他代
    替物之交付，而生效力。修正前民法第四百七十四條及第四百七十五條定有明文
    。又金錢借款，固屬要物契約，應由貸與人就交付金錢之事實負舉證之責，倘若
    貸與人提出之借用證明，經載明所借款額，當日親收足訖無訛者，要應解為貸與
    人就要物性之具備，已盡舉證責任，最高法院六十九年度臺上字第三五四六號著
    有判例。又消費借貸契約為要物契約，因借用物之交付而生效力，甲提出借據（
    借用證），如未表明已收到借款，尚不足以證明其交付借款之事實，如經乙爭執
    ，仍應就其交付借款之事實負舉證之責，最高法院六十九年度第二十七次民事庭
    會議決議可資參照。
三、系爭本票為上訴人發簽，雖經上訴人自認，然既以前詞置辯。揆諸右開判例及決
    議意旨，被上訴人須就已交付金錢予上訴人之事實舉證證明。查被上訴人雖提出
    系爭本票為證，並主張上訴人若未欠其借款，何以於八十一年間其聲請本票裁定
    准許強制執行時，竟未於收受裁定後提起抗告等語。然查本票為無因證券，況本
    票之簽發收受，原因不一，本難僅因有本票之收受，即謂必有借貸事實存在。此
    外，被上訴人已自承無其他人證據證明交付借款之事實，主張雙方借貸關係存在
    ，並據以請求返還，即難信實，不應准許。原審忽略上訴人否認借款及收受款項
    之抗辯，徒以系爭本票係上訴人簽發，即認定被上訴人確曾借款予上訴人而准許
    被上訴人之請求，核與首開法條規定，判例、決議意旨不符，自有未適用證據法
    則之違誤。
四、從而，被上訴人依借貸關係請求上訴人返還借款二十萬元及法定遲延利息，為無
    理由，應予駁回。原審未慮及上情，遽為被上訴人勝訴判決，並依聲請為假執行
    之宣告，容有未洽。上訴意旨指摘原判決不當，求予廢棄改判，為有理由，應由
    本院廢棄改判如主文所示。
五、兩造其餘攻擊防禦方法於本件判決結果尚無影響，不予論述。
六、據上論結，本件上訴為有理由，依民事訴訟法第四百三十六條之一第三項、第四
    百五十條、第七十八條，判決如主文。
中      華        民        國    八十九    年    十二    月    二十    日
                              臺灣高雄地方法院民事第二庭
~B審判長法官  謝靜雯
~B法      官  陳信伍
~B法      官  黃國川
右為正本係照原本作成。
本判決不得上訴。
中      華      民      國    八十九    年     十二     月     二十     日
~B法院書記官  胡淑芳


司法院資訊處製作；財團法人民間司法改革基金會備份。
